【裁判字號】    99,監宣,57
【裁判日期】    991210
【裁判案由】    監護宣告
【裁判全文】
臺灣花蓮地方法院民事裁定              99年度監宣字第57號
聲  請  人  吳阿明
相  對  人  吳俊治
上列聲請人聲請監護宣告事件，本院裁定如下：
    主  文
宣告吳俊治（男、民國○○年○月○○日生、身分證統一編號：Ｚ0000
00000號）為受監護宣告之人。
選定吳正雄（男、民國○○年○月○○日生、身分證統一編號：Ｚ0000
00000號）為受監護宣告之人之監護人。
指定吳阿明（男、民國○○年○月○日生、身分證統一編號：Ｚ00000
0000號）為會同開具財產清冊之人。
聲請費用新臺幣壹仟元由受監護宣告之人負擔。
    理  由
一、本件聲請意旨略以：相對人吳俊治為聲請人吳阿明之子，其
    自幼罹患自閉症及重度智能障礙，長期在家休養，至今毫無
    起色，不能為意思表示或受意思表示或辨識其法律效果能力
    ，為此依民事訴訟法第597條以下之規定，聲請宣告相對人
    為受監護宣告之人，併選定相對人之兄即關係人吳正雄為受
    監護宣告之人吳俊治之監護人、聲請人吳阿明為會同開具財
    產清冊之人等語。
二、按對於因精神障礙或其他心智缺陷，致不能為意思表示或受
    意思表示，或不能辨識其意思表示之效果者，法院得因本人
    、配偶、四親等內之親屬、最近一年有同居事實之其他親屬
    、檢察官、主管機關或社會福利機關之聲請，為監護之宣告
    ，民法第14條第1項定有明文。本院審驗相對人吳俊治之心
    神狀況，對本院之訊問均不予回應，並依據鑑定人行政院衛
    生署花蓮醫院郭名釗醫師之意見，認「相對人從小即有發診
    遲緩，有明顯語言障礙，缺乏使用語言及非語言（如眼神或
    肢體動作）的溝通能力。基本生活能力有顯著障礙，例如無
    法學習在定點如廁，無法自行更衣、無法主動沐浴、清潔。
    工具性生活能力如打電話、外出購物、使用交通工具等能力
    完全缺乏，認知功能有明顯障礙，無法認得道路、無法計算
    、甚至連家人及其姓名都不認得，無法作日常生活的判斷，
    臨床診斷為自閉症及重度智能障礙，完全不能為意思表示或
    受意思表示或辨識其意思表示效果之能力，且無回復之可能
    性」等語，此有該醫院99年10月19日花醫管字第0990007685
     號函暨所附精神鑑定報告書在卷為憑。本院綜上事證，認
    相對人確有因精神障礙或其他心智缺陷，致無法為（受）意
    思表示或辨識其效果，本件聲請，為有理由，應予准許，爰
    依法宣告相對人吳俊治為受監護宣告之人。
三、次按受監護宣告之人應置監護人。法院為監護之宣告時，應
    依職權就配偶、四親等內之親屬、最近一年有同居事實之其
    他親屬、主管機關、社會福利機構或其他適當之人選定一人
    或數人為監護人，並同時指定會同開具財產清冊之人。法院
    為前項選定及指定前，得命主管機關或社會福利機構進行訪
    視，提出調查報告及建議。監護之聲請人或利害關係人亦得
    提出相關資料或證據，供法院斟酌。又法院選定監護人時，
    應依受監護宣告之人之最佳利益，優先考量受監護宣告之人
    之意見，審酌一切情狀，並注意下列事項：（一）受監護宣
    告之人之身心狀態與生活及財產狀況。（二）受監護宣告之
    人與其配偶、子女或其他共同生活之人間之情感狀況。（三
    ）監護人之職業、經歷、意見及其與受監護宣告之人之利害
    關係。（四）法人為監護人時，其事業之種類與內容，法人
    及其代表人與受監護宣告之人之利害關係。民法第1110條、
    第1111條、第1111條之1分別定有明文。查聲請人吳阿明與
    關係人吳正雄分別為相對人吳俊治之父與兄，有戶籍謄本及
    親屬系統表在卷可稽。又本院依職權函請花蓮縣政府委託社
    團法人花蓮縣兒童暨家庭關懷協會對本件進行訪視，提出報
    告，據覆略以：聲請人高齡70歲，自述記憶力衰退中，因自
    身年紀已大，無法照顧得宜，故相對人係由聲請人的大兒子
    吳正雄一家照顧，其並非相對人目前之主要照顧者，聲請人
    本身亦為需被照顧者，相對人之事宜皆須委由聲請人長子吳
    正雄處理。而吳正雄所提供之照顧相對人之品質尚可，無明
    顯不利相對人之情況，且吳正雄已照料相對人吳俊治長達十
    年，以相對人實際照顧情況及聲請人目前之身心狀況等評估
    ，聲請人不適任監護人，聲請人長子吳正雄願意擔任相對人
    之監護人等情。有該協會成年人監護權訪視評估報告1份在
    卷可考。本院參酌上揭資料，並酌相對人現實際由其兄長吳
    正雄保護照顧、聲請人吳阿明為相對人生父且前曾照顧相對
    人多年當知其財產現況等情，認由關係人吳正雄負責養護及
    照顧相對人並管理其財產，並指定聲請人吳阿明為會同開具
    財產清冊之人，應能符合相對人之最佳利益，爰選定關係人
    吳正雄為相對人之監護人，併指定聲請人吳阿明為會同開具
    財產清冊之人。
四、又依民法第1113條準用同法第1099條之規定，於監護開始時
    ，監護人吳正雄對於受監護宣告人吳俊治之財產，應會同吳
    阿明，於2 個月內開具財產清冊，並陳報法院，併此敘明。
五、依民事訴訟法第608條第1項裁定如主文。
中    華    民    國    99    年    12    月    10    日
                   家事法庭     法  官  陳雅敏
正本係照原本作成。
如不服本裁定關於選定監護人及指定會同開具財產清冊之人等部
分，應於送達後十日內向本院提出抗告狀，並繳納抗告費新臺幣
1千元；其餘關於宣告監護之部分，不得抗告。
中    華    民    國    99    年    12    月    10    日
                                書記官  唐千惠

司法院資訊處製作；財團法人民間司法改革基金會備份。
